臺灣臺北地方法院民事判決　　　　　　　94年度保險字第18號
　　原　　　告　乙○○
　　　　　　　　丙○○
　　被　　　告　國華人壽保險股份有限公司
　　法定代理人　甲○○
　　訴訟代理人　丁○○
　　　　　　　　戊○
上開當事人間請求給付保險金事件，本院於中華民國94年5 月24
日言詞辯論終結，判決如下：
    主      文
被告應給付原告新臺幣陸萬元及自民國九十四年二月十六日起至
清償日止，按週年利率百分之五計算之利息。
原告其餘之訴駁回。
訴訟費用由被告負擔十分之一，餘由原告負擔。
本判決第一項，得假執行；但被告如以新臺幣陸萬元為原告預供
擔保，得免為假執行。
原告其餘假執行之聲請駁回。
    事實及理由
一、原告起訴主張：原告之母陳林淑妹前曾於民國85年10月26日
    以自己為要保人及被保險人，向被告投保國華新防癌終身健
    康保險（下稱系爭保險契約），並指定原告為系爭保險癌症
    身故保險金之受益人，並約定如陳林淑妹初次罹患癌症及因
    罹患癌症身故時，被告應給付初次罹患癌症保險金新臺幣（
    下同）6 萬元及癌症身故保險金60萬元。嗣陳林淑妹於93年
    間因病住入臺北市立仁愛醫院，並於93年3 月19日因罹患癌
    症身故，且陳林淑妹除原告以外並無其他繼承人，原告自可
    依據系爭保險契約之法律關係請求被告給付上開保險金等情
    。並聲明：(一)被告應給付原告60萬元及自起訴狀繕本送達被
    告翌日起至清償日止按週年利率5 ％計算之利息。(二)願供擔
    保請准宣告假執行。
二、被告則以：系爭保險契約所稱之「癌症」，依據系爭保險契
    約第2 條及第11條之約定，係指被保險人在保險契約前在保
    險契約生效日前，從未經醫院診斷罹患任何癌症，在生效日
    或復效日後第31日起初次罹患癌症組織細胞異常增生及有移
    轉性之惡性腫瘤或惡性白血球過多症，經「醫院病理檢驗」
    確定符合行政院衛生署最近刊印之「國際疾病傷害及死因分
    類標準」歸屬於惡性腫瘤之疾病者，而被保險人需經醫院診
    斷初次罹患癌症者，並以此為直接原因，且於契約有效期間
    內身故者，始得請求癌症身故保險金。本件原告並未提出陳
    林淑妹罹患癌症之任何病理檢驗資料，是原告自不得請求被
    告給付保險金等語，資為抗辯。並聲明：(一)原告之訴及其假
    執行之聲請均駁回。(二)如受不利判決，願供擔保請准宣告免
    為假執行。
三、本件陳林淑妹確有以自己為要保人及被保險人向被告投保系
    爭保險契約，約定若陳林淑妹於系爭保險契約有效期間初次
    罹患癌症，受益人陳林淑妹即可向被告請求初次罹患癌症保
    險金6 萬元，如陳林淑妹因罹患癌症身故，受益人原告即可
    向被告請求癌症身故保險金60萬元，且陳林淑妹確係於93年
    3 月19日即系爭保險契約有效期間內因身體不適進入臺北市
    立仁愛醫院住院而死亡，陳林淑妹於此次住院前並未有罹患
    癌症之診斷，而陳林淑妹除原告外並無其他繼承人，原告亦
    未辦理限定繼承或拋棄繼承等情，為兩造所不爭執，並有原
    告提出系爭保險契約條款、死亡證明書、繼承系統表、戶籍
    登記簿、戶籍謄本及被告提出系爭保險契約要保書為證，並
    有本院家事法庭94年5 月17日所發北院錦家家94科繼198 號
    函在卷可參，自堪信為真實。至於原告主張被保險人陳林淑
    妹於系爭保險契約有效期間初次罹癌，且因而致生死亡結果
    各情，為被告所否認，並以前開情詞置辯，則本件應審酌之
    要點厥為：(一)陳林淑妹是否罹患癌症？(二)陳林淑妹是否因罹
    患癌症而死亡？經查：
  (一)按本契約所稱「癌症」，指被保險人在本契約生效前，從來
    未經醫院診斷罹患任何癌症，在生效日或復效日後第31日起
    初次罹患組織細胞異常增生及有轉移特性之惡性腫瘤或惡性
    白血球過多症，經醫院病理檢驗確定符合行政院衛生署最近
    刊行之「國際疾病傷害及死因分類標準」歸屬於惡性腫瘤之
    疾病者，為系爭保險契約第2 條所明定。由前開契約條文可
    知，只需被保險人在保險契約生效前未經醫院診斷罹患癌症
    ，且在生效日或復效日後第31日起初次罹患組織細胞異常增
    升級有轉移特性之惡性腫瘤或惡性白血球過多症，即已構成
    系爭保險契約所稱之癌症，至於上開約定中有關「經醫院病
    理檢驗確定符合行政院衛生署最近刊行『國際疾病傷害及死
    因分類標準』歸屬於惡性腫瘤之疾病」部分，僅係保險人用
    以確認被保險人是否罹患癌症之方法，而非癌症之定義，是
    被保險人若能以其他方式證明其罹患癌症，保險人自不得以
    被保險人未經醫院病理檢驗即否認被保險人罹患癌症而拒絕
    理賠，從而，被告答辯本件因欠缺病理檢驗而與契約所定之
    癌症定義不符而無須理賠云云，尚難憑採。
  (二)本件原告主張被保險人陳林淑妹罹患癌症就醫一事，核與參
    與治療之證人楊靖慧於本院到庭結證稱：伊由中山醫學院畢
    業，自80年起至仁愛醫院任職，歷任內科住院醫師及主治醫
    師，於接受感染科次專科訓練後，現任感染科主任，癌症部
    分係在一般內科中即有接受訓練，一般而言，會先用比較不
    侵入性的檢查，例如抽血、大腸鏡檢查、X 光、電腦斷層，
    若仍不能得到確切之結果，就要開刀取淋巴結切片，陳林淑
    妹因來不及做淋巴結切片即死亡，但已經做了除淋巴結檢驗
    以外之所有檢測。伊從擔任主治醫師起，陳林淑妹即因高血
    壓及糖尿病而長期由伊看門診。陳林淑妹於93年1 月間曾因
    嚴重腸阻塞無法解便且無法進食住院，經住院4 日，因症狀
    改善而出院，到了93年3 月8 日，陳林淑妹又因相同之症狀
    就醫，且有體重輕微減輕之狀況，伊即讓陳林淑妹住院，因
    陳林淑妹腹脹非常嚴重，伊遂安排腹部斷層掃瞄，發現陳林
    淑妹整個中膈腔到後腹腔都有多個淋巴結腫大，淋巴結腫大
    之原因可能為腫瘤，也可能是慢性感染，但因為陳林淑妹沒
    有發燒，也沒有感染的症狀，用X 光亦未看到肺部肺結核之
    情況，且又為多發性的淋巴結腫大及腫瘤標記升高，極有可
    能是惡性腫瘤，復經照會消化科的專科醫師，亦表示這種情
    況是惡性腫瘤的機會最大且需從大腸癌的部分做檢查，即於
    93年3 月16日安排大腸鏡的檢查，但因為陳林淑妹的大便太
    多而只能做到降結腸，所以只能等通便後再做1 次大腸鏡檢
    查。但到了93年3 月18日晚上，陳林淑妹突然有喘及胸悶的
    現象，因陳林淑妹本身即有高血壓及糖尿病，應該有缺血性
    之心臟病，所以才會突然喘及胸悶，與癌症並無多大之關係
    ，且陳林淑妹之前曾因甲狀腺腫大開刀，呼吸道變得狹窄，
    伊由陳林淑妹此次發生的症狀及急救時的心電圖、抽血結果
    ，判斷陳林淑妹係因痰卡住發生呼吸衰竭，再加上陳林淑妹
    糖尿病及心血管情況不佳，產生心肺衰竭而死亡等語（見本
    院94年5 月2 日準備程序筆錄）相符，而由證人所證各語，
    可知據陳林淑妹就診當時腹部電腦斷層呈現多發性淋巴結腫
    大，腫瘤標記升高，且無感染發燒及肺結核之情形以判，原
    告主張陳林淑妹於系爭保險契約有效期間初次罹患癌症一節
    ，應屬可採。至於本件被保險人陳林淑妹之死亡結果，係肇
    因於突然喘及胸悶導致痰卡住發生呼吸衰竭及心肺衰竭所致
    ，與罹患癌症無關一事，亦據證人楊靖慧證述如前，此外，
    原告就癌症為被保險人陳林淑妹之直接死亡原因之有利於己
    事實，並無另行舉證，從而原告主張陳林淑妹係因初次罹癌
    而死亡部分，要屬無據。
四、綜上所述，原告依系爭保險契約之法律關係請求被告給付初
    次罹患癌症保險金6萬元及自起訴狀繕本送達翌日即94年2月
    16日起至清償日止按週年利率5 ％計算之利息，為有理由，
    應予准許，至於原告依系爭保險契約之法律關係請求被告給
    付癌症身故保險金60萬元及法定遲延利息，則無理由，應予
    駁回。
五、本件事證業已明確，兩造其餘主張陳述及所提之證據，經本
    院審酌後，認均不足以影響本判決之結果，均毋庸再予論述
    ，附此敘明。
六、本件原告勝訴部分，因所命給付之金額未逾50萬元，爰依職
    權宣告假執行，另被告並陳明願供擔保請准宣告免為假執行
    ，核無不合，爰就被告之聲請酌定相當之擔保金額，予以准
    許。至於原告敗訴部分，其假執行之聲請即失所附麗，應予
    駁回。
七、據上論結，原告之訴為一部有理由，一部無理由，依民事訴
    訟法第79條、第389 條第1 項第5 款、第392 條第2 項，判
    決如主文。
中　　華　　民　　國　　94　　年　　6　　月　　  7　　日
                        臺灣臺北地方法院民事第四庭
                            審判長法  官  周玫芳
                                  法  官  劉又菁
                                  法  官  唐于智
以上正本係照原本作成。
如對本判決上訴，須於判決送達後20日內向本院提出上訴狀。
中　　華　　民　　國　　94　　年　　6　　月　　  7　　日
                                  書記官  江虹儀
